【裁判字號】    88,交易,459
【裁判日期】    890307
【裁判案由】    公共危險等
【裁判全文】
臺灣高雄地方法院刑事判決                        八十八年度交易字第四五九號
    公  訴  人  臺灣高雄地方法院檢察署檢察官
    被      告  甲○○
右列被告因公共危險等案件，經檢察官提起公訴（八十八年度偵字第一一四九五號)
，本院判決如左：
    主  文
甲○○服用酒類不能安全駕駛動力交通工具而駕駛，處有期徒刑貳月；又因過失傷害
人，處有期徒刑伍月；又駕駛動力交通工具肇事，致人受傷而逃逸，處有期徒刑壹年
。應執行有期徒刑壹年陸月。
    事  實
一、甲○○考領有普通小型車駕駛執照，於民國八十八年六月七日晚上，於飲用含有
    酒類物品酒精濃度達每公升０‧五九毫克酒醉狀態下，明知自已因喝酒已達不能
    為安全駕駛動力交通工具，竟不知謹慎，仍貿然駕駛車牌號碼：ＷＫ─一０八一
    號自用小客車，沿高雄市左營區○○○路內側快車道由南往北方向行駛，於同日
    晚上十時五十分許（起訴書誤載為九時五十分許），途經該路黃昏市場附近時，
    本應注意汽車駕駛人飲酒後其吐氣所含酒精成份超過每公升０‧二五毫克以上者
    不得駕車，且在劃有分向限制線之路段，應在遵行車道內行駛，不得駛入來車之
    車道內，並應注意車前狀況，隨時採取必要之安全措施，以避免危險之發生。當
    時雖係雨天，視線不佳，惟柏油路面平直，並無障礙物或其他缺陷，且依其智識
    、能力亦無不能注意之情事，詎甲○○竟疏未注意，在飲酒後酒精濃度高達每公
    升０‧五九毫克酒醉狀態下，已不能安全駕駛車輛，仍貿然駕車行駛，因酒醉意
    識不清，方向盤操控不當而衝入對向車道，且又疏未注意車前狀況，適有由西向
    東正穿越自由二路之行人丁○○亦行經該處，為甲○○所駕駛之自小客車左前方
    車頭及保險桿撞擊，丁○○遭受撞擊倒地後，因而受有頭部外傷合併顱骨骨折、
    顱內出血、右股骨骨折及左尺骨骨折之傷害。而甲○○於肇事致丁○○受傷陷於
    無自救力狀態後，竟不為丁○○生存所必要之扶助及保護（未將丁○○送醫），
    反而立即駕車逃離現場，嗣經路人記下肇事車輛車牌號碼報警處理，循線查獲上
    情。
二、案經高雄市政府警察局左營分局報請及丁○○訴由臺灣高雄地方法院檢察署檢察
    官偵查起訴。
    理  由
一、訊據被告甲○○，對於右揭時、地於飲酒後酒精濃度高達每公升０‧五九毫克之
    酒醉情況下，明知自己精神狀態已達不能為安全駕駛之程度，仍貿然駕車行駛，
    且又疏未注意車前狀況，致其所駕駛之自用小客車左前方車頭及保險桿撞擊告訴
    人丁○○而肇事，使丁○○於遭受撞擊人車倒地後，因而受有前開傷害之事實，
    均坦承不諱，核與證人即目擊事故發生經過之劉振銘及乙○○於警訊中證述情節
    相符（見八十八年六月八日劉振銘及乙○○之警訊筆錄），並經證人即案發後查
    獲被告之高雄市政府警察局左營分局博愛四路派出所警員丙○○到庭結證屬實（
    見本院八十八年八月三日審判筆錄）。此外，並有道路交通事故調查報告表、現
    場談話紀錄表、被告肇事後為警所測之酒精濃度測試表各一份，及肇事現場、車
    損照片在卷可稽，其自白堪信為真實。雖被告另辯以：伊肇事後因手機打不通，
    於是開車找公用電話，並非故意逃逸等語，然查：被告前開肇事致人受傷而逃逸
    一節，已據現場目擊證人劉振銘及乙○○於警訊證述明確（見八十八年六月八日
    劉振銘及乙○○之警訊筆錄），復經證人丙○○到庭證述綦詳（見本院八十八年
    八月三日審判筆錄），核與被告供稱：肇事後即駛離現場並未停車救治告訴人等
    情相互吻合，足認被告肇事逃逸之事證明確，所辯尚難採信。
二、按汽車駕駛人飲酒後其吐氣所含酒精成份超過每公升０‧二五毫克以上者不得駕
    車，且在劃有分向限制線之路段，應在遵行車道內行駛，不得駛入來車之車道內
    ，並應注意車前狀況，隨時採取必要之安全措施，以避免危險之發生。道路交通
    安全規則第一百十四條第二款、第九十七條第一、二款及第九十四條第三項分別
    定有明文，此為一般駕駛人應注意並能注意之情事，被告既考領有普通小型車駕
    駛執照，自難諉為不知。而發生車禍當時雖係雨天，視線不佳，惟柏油路面平直
    ，無障礙物或其他缺陷，已據被告供明在卷，且依其肇事時之智識、能力亦無不
    能注意之情事，詎被告竟疏未注意，在飲酒後呈現酒醉無法安全駕駛狀況下仍貿
    然駕車駛入來車道，且又疏未注意車前狀，致其駕駛之自用小客左前方車頭及保
    險桿撞擊告訴人而肇事，其駕車行為顯有過失，灼然甚明。高雄市政府建設局車
    輛行車事故鑑定委員會亦同此認定：「甲○○：酒精濃度過量及違反分向限制線
    駛入來車道，為肇事原因。」，有該會八十八年十一月十八日八八高市車鑑字第
    六九六九號函及高市鑑字第八八一００八三號鑑定意見書各一份在卷可稽。又告
    訴人確因本件車禍而受有前開傷害之事實，則有高雄醫學院附設中和紀念醫院驗
    傷診斷證明書一份附卷足佐。是被告未盡其前開注意義務肇事致告訴人受有前開
    傷害，兩者間顯有相當因果關係。本件罪證已臻明確，被告前揭公共危險及過失
    傷害犯行，均堪以認定。
三、本件被告甲○○因駕車過失撞傷他人，核其所為，就服用酒類不能安全駕駛動力
    交通工具而駕駛部分，係犯刑法第一百八十五條之三服用酒類致不能安全駕駛動
    力交通工具而駕駛罪；因過失傷害人部分，係犯同法第二百八十四條第一項前段
    普通過失傷害罪；另駕駛動力交通工具肇事，致人受傷陷於無自救能力而不為其
    生存所必要之扶助、保護，反而駕車逃逸部分，係犯同法第一百八十五條之四駕
    駛動力交通工具肇事，致人受傷而逃逸罪及同法第二百九十四條第一項之遺棄罪
    。被告所犯同法第一百八十五條之四駕駛動力交通工具肇事，致人受傷而逃逸罪
    及同法第二百九十四條第一項之遺棄罪，係一行為觸犯數罪名，屬想像競合，應
    從一重依刑法第一百八十五條之四駕駛動力交通工具肇事，致人受傷而逃逸罪處
    斷。公訴人雖漏引刑法第一百八十五條之四駕駛動力交通工具肇事致人受傷而逃
    逸罪及同法第二百九十四條第一項之遺棄罪，惟刑法第一百八十五條之四駕車肇
    事逃逸部分事實，業經起訴書「犯罪事實」欄記載明確，而同法第二百九十四條
    第一項遺棄罪部分之事實，則與前揭刑法第一百八十五條之四駕車肇事逃逸部分
    之事實具有想像競合犯裁判上一罪之關係，為起訴效力所及，本院自得併予審理
    ，附此敘明。又被告所犯上開三罪，主觀意思各別，行為不同，構成要件有異，
    應分論併罰之。公訴人認為被告所犯上開刑法第一百八十五條之三服用酒類致不
    能安全駕駛動力交通工具而駕駛罪及同法第二百八十四條第一項前段普通過失傷
    害罪，具有方法結果之牽連關係，尚有未合。又被告係汽車駕駛人，酒醉駕車因
    而肇事致人受傷，依法應負刑事責任，所犯普通過失傷害罪部分，依道路交通管
    理處罰條例第八十六條第一項之規定，加重其刑。茲審酌被告在飲酒後酒精濃度
    高達每公升０‧五九毫克之情況下仍貿然駕車行駛，且又疏未注意車前狀況而肇
    事，肇事後又逃離現場，情節重大，且犯後迄今尚未與告訴人達成民事和解，惟
    犯後坦承部分犯行，態度尚稱良好及告訴人因本件車禍事故所受之傷害等一切情
    狀，爰分別量處如主文所示之刑，並定其應執行刑。
據上論斷，應依刑事訴訟法第二百九十九條第一項前段，道路交通管理處罰條例第八
十六條第一項，刑法第一百八十五條之三、第一百八十五條之四、第二百八十四條第
一項前段、第二百九十四條第一項、第五十五條、第五十一條第五款，罰金罰鍰提高
標準條例第一條前段，判決如主文。
中      華      民      國    八十九    年      三      月      七      日
                              臺灣高雄地方法院交通法庭
                                  法  官  唐  照  明
右正本證明與原本無異。
如不服本判決，應於判決送達後十日內，向本院提出上訴狀。
                                  書記官  林  孝  聰
中    華    民    國      八十九      年      三      月        八      日
附錄本判決論罪法條：
刑法第一百八十五條之三、第一百八十五條之四、第二百八十四條第一項前段。
服用毒品，麻醉藥品、酒類或其他相類之物，不能安全駕駛動力交通工具而駕駛者，
處一年以下有期徒刑、拘役或三萬元以下罰金。
駕駛動力交通工具肇事，致人死傷而逃逸者，處六月以上五年以下有期徒刑。
因過失傷害人者，處六月以下有期徒刑、拘役或五百元以下罰金。致重傷者，處一年
以下有期徒刑、拘役或五百元下罰金。


司法院資訊處製作；財團法人民間司法改革基金會備份。
